【裁判字號】    95,訴,518
【裁判日期】    950516
【裁判案由】    強盜等
【裁判全文】
臺灣臺中地方法院刑事判決               95年度訴字第518號
公  訴  人  臺灣臺中地方法院檢察署檢察官
被      告  甲○○
選任辯護人  乙○○律師
上列被告因強盜等案件，經檢察官提起公訴（九十四年度偵字第
一八六九七、一八七九六號），本院判決如下：
    主    文
甲○○共同意圖為自己不法之所有，結夥三人以上，攜帶兇器，
以強暴至使不能抗拒，而取他人之物，未遂，處有期徒刑陸年。
制式手槍壹枝及扣案之伸縮警棍一支，均沒收。
    犯罪事實
一、甲○○、陳志宏及李宗穎（陳志宏及李宗穎由檢察官通緝中
    ）因經濟情況不佳，謀議搶劫財物，於民國九十四年十一月
    八日凌晨三時許，共同基於意圖為自己不法所有之犯意聯絡
    ，由陳志宏駕駛車牌號碼Ｙ六－九九八六號自小客車，搭載
    坐於副駕駛座之甲○○及後座之李宗穎，於路上隨機選取強
    盜對象，至同日凌晨四時十六分，適有丙○○在臺中縣大甲
    鎮○○路四○五號彰化銀行大甲分行之提款機提款，李宗穎
    遂告知陳志宏有人在前開款機提款，陳志宏乃迴轉上開自小
    客車停放在該提款機前路旁，選定胡陸鵬為作案對象，遂由
    李宗穎交付裝有彈匣內有四顆制式子彈之具有殺傷力之制式
    手槍一枝予甲○○，甲○○攜帶該槍彈先下車後，李宗穎持
    伸縮警棍跟隨其後，陳志宏則在車上等候接應。甲○○進入
    丙○○提款之小房間後，乃依其與李宗穎於途中謀議之分工
    方式，先將子彈上膛，並以右手持槍指著甫提款完畢欲走出
    該小房間之丙○○，以臺語稱：「麻煩跟我走」，復以左手
    拉住丙○○之手，欲強押其上車，丙○○被迫走出該小房間
    後，即出手反抗，與甲○○及持伸縮警棍等候於該小房間外
    之李宗穎發生扭打，胡陸鵬搶下李宗穎手中所持之伸縮警棍
    ，旋將甲○○撲倒並壓制在地上，於扭打中，甲○○所持之
    手槍因而掉落地面，此時陳志宏下車拾起手槍朝丙○○連開
    四槍，致丙○○因而受有左腰槍傷，致穿透下腹部，空腸多
    處穿孔，降結腸穿孔併腹膜炎，左腎破裂；右腳槍傷；頭皮
    撕裂傷等傷害（傷害部分未據告訴）後，甲○○始趁機逃脫
    丙○○之壓制，並與陳志宏及李宗穎三人共同乘上開自小客
    車逃逸。嗣據報到場之警方於現場扣得九厘米彈殼四顆、彈
    殼碎片一片、彈頭一顆及陳志宏所有供其等強盜犯罪用之伸
    縮鐵警棍一支。
二、案經臺中縣警察局大甲分局、內政部警政署刑事警察局報請
    臺灣臺中地方法院檢察署檢察官偵查起訴。
    理    由
一、訊據被告甲○○對於上揭事實，除否認所持手槍係制式手槍
    外，餘均坦承不諱。被告自白部分，核與證人鄭國豪、周政
    達於警詢時及被害人丙○○於偵查中證述、指述之情節相符
    ，並有監視器錄影光碟四片、刑案現場照片十四張、蒐證相
    片八張（前開提款機錄影帶翻拍）、刑案現場繪測圖一份、
    被害人丙○○之診斷證明書一份附卷可稽，並有扣案現場查
    獲之九厘米彈殼四顆、彈殼碎片一片、彈頭一顆、伸縮鐵警
    棍一支可資佐證。而前開彈殼、彈殼碎片及彈頭經送內政部
    警政署刑事警察局，經該局以性能檢驗法及比對顯微鏡比對
    法鑑定後，認送鑑九ＭＭ彈殼四顆，認均係已擊發之口徑九
    ＭＭ制式彈殼；送鑑彈殼碎片一片，認係已擊發之銅包衣碎
    片；送鑑彈頭一顆，認係已擊發之口徑九ＭＭ銅包衣彈頭，
    且上開彈殼四顆，彈殼上各項特徵與制式手槍擊發之彈殼特
    徵相似，故研判應係制式槍枝擊發之可能性較高，有內政部
    警政署刑事警察局九十四年十一月二十九日刑鑑字第○九四
    ○一七六七七○號槍彈鑑定書暨所附之照片四張及九十五年
    四月二十四日刑鑑字第○九五○○三六一○七號函暨所附之
    照片六張在卷足憑（見偵字第一八七九六號卷第七六頁至第
    八十頁、本院卷第七四、七五頁）。雖被告之選任辯護人為
    被告辯護稱：前開鑑定報告僅研判上開彈殼四顆係制式手槍
    擊發之可能性較高，並未達於確定之程度，應依罪疑唯輕之
    原則認該槍枝係槍砲彈藥刀械管制條例第八條第四項之其他
    可發射金屬或子彈具有殺傷力之手槍云云。惟前開內政部警
    政署刑事警察局之鑑識人員均係依法令從事於公務之人員，
    具有專門知識，專責槍彈之鑑識事宜，其鑑識均依科學程序
    為之，所為之鑑識結果攸關該局之信譽，若有虛偽，該等務
    員並可能因此負擔刑事及行政責任，故該鑑識結果正確性甚
    高，該手槍應係制式手槍，應可認定。綜上所述，本件事證
    明確，被告犯行堪以認定。另被告之選任辯護人於本院審理
    時否認被害人丙○○警詢筆錄之證據能力，惟本院並未以被
    害人丙○○之警詢筆錄作為認定事實之依據，是被害人丙○
    ○之警詢筆錄有無證據能力，無加以審認之必要，併予敘明
    。
二、核被告所為，係犯強盜未遂罪而有刑法第三百二十一條第一
    項第三款、第四款結夥三人以上、攜帶兇器之情形，應依同
    法第三百三十條第二項、第一項之加重強盜未遂罪論處，以
    及槍砲彈藥刀械管制條例第七條第四項未經許可持有手槍罪
    、第十二條第四項未經許可持有子彈罪。其已著手於加重強
    盜行為之實行，尚未取得財物，為未遂犯，應依刑法第二十
    六條前段之規定減輕其刑。被告就上開犯行，與共犯陳志宏
    及李宗穎間，有犯意聯絡及行為分擔，為共同正犯。被告同
    時持有子彈四顆，僅侵害一法益，屬單純一罪。又被告以一
    行為同時觸犯槍砲彈藥刀械管制條例第七條第四項未經許可
    持有手槍罪及同條例第十二條第四項未經許可持有子彈罪，
    為想像競合犯，應一重之未經許可持有手槍罪處斷。其所犯
    加重強盜未遂罪與未經許可持有手槍罪間，有方法結果之牽
    連關係，為牽連犯，應從較重之加重強盜未遂罪處斷。爰審
    酌被告年輕力壯，不思以正當方法賺取金錢，貪逸惡勞，夥
    同他人持槍強盜之動機、目的，其手段惡劣，嚴重影響社會
    秩序，惡性非輕，被害人所受傷害甚重，惟被告並無前科，
    有臺灣高等法院被告前案紀錄表在卷可憑，犯罪後尚能坦承
    犯行，已具悔意等一切情狀，量處如主文所示之刑。本案供
    被告等人行強盜用之制式手槍一枝係違禁物，雖未經扣案，
    然不能證明業已滅失，應依刑法第三十八條第一項第一款之
    規定宣告沒收。扣案之伸縮警棍一支，被告供稱係共犯李宗
    穎自共犯陳志宏所駕駛之前開自小客車取下，應係共犯陳志
    宏所有之物，為供其三人共同犯強盜罪所用之物，應依刑法
    第三十八條第一項第二款之規定宣告沒收。另扣案之彈殼四
    顆、彈殼碎片一片、彈頭一顆，其中彈殼內之彈藥部分因擊
    發而燃燒殆盡，彈頭及彈殼則自發射之子彈裂解而成，均已
    不具子彈之外型及功能，為有待廢棄之物；扣案之手電筒一
    支、汽車碎片一包，被告供述不知何人所有，並無證據證明
    係供本案犯罪所用或犯罪預備所用之物；扣案之被害人丙○
    ○褲子一件，非被告或共犯所有之物；另褲子及衣服各一件
    ，雖為被告所有，但亦無證據證明係供本案犯罪所用或犯罪
    預備所用之物，均不宣告沒收，併予敘明。
據上論斷，應依刑事訴訟法第二百九十九條第一項前段，槍砲彈
藥刀械管制條例第七條第四項、第十二條第四項，刑法第十一條
前段、第二十八條、第三百三十條第二項、第一項、第二十六條
前段、第五十五條、第三十八條第一項第一款、第二款，判決如
主文。
本案經檢察官丁○○到庭執行職務。
中    華    民    國    95      年    5    月    16  日
            刑事第十四法庭    審判長法  官  楊真明
                                    法  官  劉逸成
                                    法  官  黃渙文
上正本證明與原本無異。
如不服本判決，應於送達後十日內向本院提出上訴狀（須附繕本
），上訴於臺灣高等法院臺中分院。
                                    書記官?蔡宜林
中    華    民    國    95      年    5    月    16  日
附錄論罪科刑法條
中華民國刑法第三百二十一條第一項第三、四款：
犯竊盜罪而有左列情形之一者，處六月以上、五年以下有期徒刑
：
三、攜帶兇器而犯之者。
四、結夥三人以上而犯之者。
中華民國刑法第三百三十條
犯強盜罪而有第三百二十一條第一項各款情形之一者，處七年以
上有期徒刑。
前項之未遂犯罰之。
槍砲彈藥刀械管制條例第七條第四項：
未經許可，持有、寄藏或意圖販賣而陳列第一項所列槍砲、彈藥
者，處五年以上有期徒刑，併科新臺幣一千萬元以下罰金。
槍砲彈藥刀械管制條例第十二條第四項：
未經許可，持有、寄藏或意圖販賣而陳列子彈者，處五年以下有
期徒刑，併科新臺幣三百萬元以下罰金。


司法院資訊處製作；財團法人民間司法改革基金會備份。
